【裁判字號】    98,消債抗,105
【裁判日期】    980623
【裁判案由】    更生事件
【裁判全文】
臺灣臺北地方法院民事裁定           98年度消債抗字第105號
抗  告  人  甲○○
                        49巷.
                        4樓
上列抗告人間因更生事件，對於民國98年2月10日本院98年度消
債更字第20號裁定提起抗告，本院裁定如下：
    主  文
抗告駁回。
抗告程序費用新臺幣壹仟元由抗告人負擔。
    理  由
一、按債務人不能清償債務或有不能清償之虞者，得依本條例所
    定更生或清算程序，清理其債務；惟債務人與金融機構協商
    成立者，不得聲請更生或清算。但因不可歸責於己之事由，
    致履行顯有重大困難者，不在此限；本條例施行前，債務人
    依金融主管機關協調成立之中華民國銀行公會會員辦理消費
    金融案件無擔保債務協商機制與金融機構成立之協商，準用
    前項之規定，消費者債務清理條例（下稱本條例）第3條、
    第151條第5項、第6項分別定有明文。是債務人於與金融機
    構協商成立後，仍須以其於該方案履行困難甚或履行不能，
    因不可歸責於己，始能聲請更生或清算。又聲請更生或清算
    不合程式或不備其他要件者，法院應以裁定駁回之，但其情
    形可以補正者，法院應定期間先命補正，復為本條例第8條
    所明定。
二、本件抗告意旨略以：
  (一)原裁定指稱抗告人另有收入皆是在提出本件更生聲請前之事
    。蓋因景氣太差，致抗告人自民國97年以後即無法在雷威特
    整合行銷有限公司及台灣屈臣氏個人用品商店股份有限公司
    兼職，自97年5月後更無在通安中醫診所兼職。相較於95年
    10月成立協商時，抗告人至97年5月間只剩得量電機股份有
    限公司（下稱得量公司）之收入，收入明顯有減少之情形。
    至於原裁定所稱98年1月10日存入新台幣（下同）17,807元
    部分，則是得量公司給與之薪資經法院扣薪後所餘款項。
  (二)其次，因抗告人之母親原本身體就不甚健康，97年後又診斷
    出罹患肺腺癌，必須開刀並長期接受治療追蹤，致抗告人增
    加大筆長期必須支出之費用。則以抗告人為了照顧生病之母
    親，收入減少、支出增加，卻仍要每月支付鉅額之協商款，
    顯已造成甚大之負擔，在勉強向親友籌錢還了幾期之後，終
    至無以為繼，不得以乃至毀諾，自有聲請更生之必要，原審
    駁回抗告人更生之聲請，實有違誤。為此提出抗告，請求廢
    棄原裁定云云。
三、經查：
  (一)抗告人於95年9月間與最大債權銀行台新銀行協商成立約定
    每月還款22,923元後，即按期繳款，迄至97年8月仍未毀諾
    ，有抗告人提出之協議書及徵信中心債權人清冊在卷可稽（
    見臺灣板橋地方法院97年度消債更字第1529號卷，下稱板院
    卷第18頁、原審卷第75頁）。而抗告人陳稱伊於95年、96年
    間每月平均收入僅28,000元，然依抗告人提出之95年、96年
    度綜合所得稅各類所得資料清單（見原審卷第35頁、36頁）
    ，抗告人另於雷威特整合行銷有限公司、台灣屈臣氏個人用
    品商店股份有限公司及通安中醫診所兼職，故抗告人於95年
    度、96年度總所得分別為362,565元、459,504元，平均月收
    入為30,213元、38,292元，且抗告人對於伊所提出薪資帳戶
    存摺中分別於97年5月9日、97年5月28日各存入12,000元，
    及於97年7月30日存入一筆28,900元，俱未能說明來源，則
    抗告人有無據實說明其收入狀況，皆值生疑，尚難採信。況
    抗告人雖抗辯伊自95年10月起至97年7月止，計繳納22期合
    計504,306元之協商款項，不足額部分係伊向親友四處籌借
    云云，經原裁定命抗告人陳報借款來源及提出證明，抗告人
    亦未能提出可資證明之相關事證。準此，抗告人陳稱收入不
    足生活支出，就協商方案具重大履行困難之處云云，即無可
    取。
  (二)次查，抗告人主張其每月需負擔承租台北市大安區○○○路
    ○段295巷14號4樓房屋之租金8,000元云云，然查，抗告人全
    家設籍台北縣五股鄉○○村○○鄰○○路○段149巷21號之2,14
    樓之1之房屋，且系爭房屋為抗告人之母親所有，有抗告人
    提出其母財產所得清單存卷可按（見原審卷第40頁），抗告
    人又未能說明其有何另行賃屋居住之必要，難謂抗告人有支
    出該等租金之必要。至於抗告人抗辯因其母生病致增加支出
    乙節，未據抗告人提出伊為母親支出相關醫療費用之證明，
    參以抗告人自陳伊自97年9月16日即已達不能清償債務之程
    度，惟伊母親係於98年1月起始至和信治癌中心醫院治療，
    亦有抗告人提出診斷證明書存本院卷可按，則抗告人縱增加
    此部分支出，亦難認與抗告人在此期間之前無法履行協商條
    件有何因果關連。況抗告人母親曾於97年5月28日匯款6,000
    元予抗告人，且其於96年間尚有不動產及存款收入1,108元
    ，有抗告人之母96年度綜合所得稅資料清單存卷可按（見原
    審卷第41頁、第42頁），堪認抗告人之母尚有經濟能力，加
    之，抗告人為其家族之四女，有抗告人提出戶籍謄本存卷可
    按（見板院卷第16頁），故其母之扶養費用、醫療費用等尚
    不可能完全由抗告人承擔，抗告人又未能提出其他證據證明
    伊自上開債務協商通過迄其提起本件聲請為止，收入及財產
    有何重大改變等情，自難謂上開協商還款金額非抗告人所得
    負擔。
  (三)綜上，抗告人之收入既無不如預期之情形，抗告人又未舉證
    證明有何經濟狀況重大變更，或有何不可歸責於抗告人之事
    由，致其債務有不能清償之虞，則其聲請更生自屬無據。
四、綜上所述，抗告人主張有不可歸責於己之原因致履行顯有重
    大困難之虞等語，即無可採。原法院據以駁回抗告人更生之
    聲請，核無違誤，抗告人猶執陳詞，指摘原裁定不當，求予
    廢棄原裁定，為無理由，應予駁回。
五、據上論結，本件抗告為無理由。依消費者債務清理條例第15
    條，民事訴訟法第495條之1第1項、第449條第1項、第95條
    、第78條，裁定如主文。
中    華    民    國    98    年    6     月    23    日
                民事第三庭審判長法  官  丁蓓蓓
                                法  官  黃明發
                                法  官  管靜怡
以上正本係照原本作成
本裁定不得再抗告。
中    華    民    國    98    年    6     月    23    日
                                書記官  張婕妤


司法院資訊處製作；財團法人民間司法改革基金會備份。
